【裁判字號】    98,交聲,1525
【裁判日期】    980722
【裁判案由】    交管條例聲異
【裁判全文】
臺灣板橋地方法院交通事件裁定        98年度交聲字第1525號
原處分機關  交通部公路總局臺北區監理所
異  議  人
即受處分人  乙○○
上列異議人即受處分人因違反道路交通管理處罰條例案件，對於
交通部公路總局臺北區監理所98年5 月18日所為之裁決處分（處
分案號：北監自裁字第裁40-AEX115930號）聲明異議，本院裁定
如下：
    主  文
異議駁回。
    理  由
一、聲明異議意旨略以：異議人即受處分人乙○○所有之車牌號
    碼8981-GU 號自用小客車，並未有經人駕駛於民國98年3 月
    9 日15時35分許，行經臺北市○○區○○路，更遑論有紅燈
    左轉之違規行為，交通部公路總局臺北區監理所不查，竟以
    異議人違規屬實，予以裁處，異議人不服原裁處，而提起本
    件異議云云。
二、按汽車駕駛人，行經有燈光號誌管制之交岔路口闖紅燈者，
    處新臺幣1,800 元以上5,400 元以下罰鍰，並記違規點數3
    點，道路交通管理處罰條例第53條第1 項及第63條第1 項第
    3 款分別定有明文。
三、經查：
(一)異議人即受處分人乙○○所有之車牌號碼8981-GU 號自用小
    客車，有經人駕駛於民國98年3 月9 日15時35分許，行經臺
    北市○○區○○路65巷與大業路之交岔路口處時，有闖越紅
    燈左轉行駛之違規事實，有臺北市政府警察局北市警交字第
    AEX115930 號舉發違反道路交通管理事件通知單及臺北市政
    府警察局北投分局北市警投分交字第09833513700 號函各乙
    紙在卷可按。另證人即當日舉發本違規事件之臺北市政府警
    察局北投分局長安派出所警員甲○○於本院調查時具結證稱
    ：「（問：本件違反道路交通管理事件是否由你舉發的？）
    是的」、「（問：還記得當時舉發情形？）記得，當時我是
    跟另外一個同事在北投大業路65巷口取締交通違規，15點35
    分時發現1 台車號8981-GU 紅燈左轉，當時我同事在我前方
    約三到五公尺，我們都有看到，我的同事先鳴笛要攔停違規
    者，我在後面也跟著攔停，但是違規者不停還加速」、「（
    問：當時距離違規車輛最近是幾公尺？）大約一公尺左右」
    、「（問：這台車是什麼顏色？）白色，喜美的」等語（詳
    本院97年6 月26日訊問筆錄），並有證人甲○○當庭繪製之
    現場圖乙紙在卷可按。且異議人乙○○亦不否認其所有之上
    開自小客車之顏色係白色，廠牌係喜美，此核與證人甲○○
    證述違規車輛之顏色、車款相符，足見證人甲○○證述尚非
    虛妄。參以證人甲○○與異議人間，不僅未有任何怨隙，且
    係毫不相識之人，衡情證人甲○○應無設詞攀誣，或虛構違
    規事實以陷害異議人之道理。況警員執行公務時，本身即受
    有行政懲處責任之監督，且其到庭具結作證，更係以刑事責
    任擔保其證言之真實性，故證人甲○○警員之上開證述內容
    ，以及其所紀錄舉發之本件違規事實，經核尚無不可採信之
    處。因之，異議人所有之上開自用小客車，於前揭時、地，
    有經人駕駛紅燈右轉之違規事實，應無疑義。
(二)其次，交通勤務警察或依法令執行交通稽查任務人員，開單
    舉發違反道路交通管理處罰條例所列之違規事實，經公路主
    管機關或警察機關所為之裁決處罰，本質上為行政處分，係
    公務員基於職務上權力，依法就特定之具體事件所為，並具
    有公法上效果之單方行政行為。而根據公務員為公法上行為
    具有公信力之原則，該行政處分當可被推定為真正，且其據
    以依法處分之事實認定，亦應可推定為正確無誤，故本此公
    信原則，立法者乃制定上開相關規定，使交通勤務警察或依
    法令執行交通稽查任務人員，在特殊情形下，當場不能或不
    宜攔截製單舉發時，得當機處置而逕行舉發，以達成維護交
    通秩序及公共安全之行政目的。反之，若謂公務員之一切行
    政行為，均需預留證據以證明其為真實，則國家行政勢必窒
    礙難行，且相關行政目的亦難達成，故刑事訴訟法就犯罪證
    據有關之規定中，與屬行政秩序罰之交通違規裁罰本旨不合
    之部分，自不在準用之列。從而，交通違規行政爭訟之舉證
    責任原理，應非如刑事案件中，必須超越任何合理懷疑，始
    可為有罪判決之嚴格程度，而係應與民事訴訟之舉證責任原
    理相類似，亦即基本上應就行政機關與人民所各自主張有利
    於己之事實，分配其應盡之舉證責任，而非逕予準用刑事訴
    訟上之「無罪推定」原則，此觀諸行政訴訟法第136 條，規
    定行政訴訟程序準用民事訴訟法第277 條舉證責任分配原則
    之立法意旨，即可明瞭。
(三)異議人乙○○雖極力辯稱：伊當日並未駕車行經臺北市○○
    區○○路云云。然異議人乙○○所有之前述自小客車，於上
    揭時、地，有經人駕駛闖紅燈之違規事實，業據證人甲○○
    證述明確，且異議人乙○○又為上開自用小客車之所有人，
    其所有之自用小客車之顏色、車款亦核與證人甲○○證述相
    合，再參以異議人乙○○於本院訊問時自承：車牌號碼8981
    -GU 自小客車平時係伊駕駛，伊於98年3 月9 日下午3 時35
    分有駕車至臺北縣板橋市○○街工地工作，因該工地都是臨
    時工，工人之間都不太認識，沒有人可以證明伊在違規當日
    有駕車至工地上班等語（詳前開訊問筆錄），異議人乙○○
    既未提出證據證明其所有之上開自用小客車於前揭時間係在
    臺北縣板橋市之事證，亦未對於本件執勤警員之舉發有誤，
    另行提出其他相關事證以供調查，且亦無任何證據，足資證
    明本件執勤警員確有捏造事實違法取締之情形。又如前述，
    證人甲○○就本件違規事實之相關證述內容，經核亦無不合
    常理之處，故證人甲○○本其維護交通秩序及行車安全等職
    責所為之本件交通違規舉發，自應予以採信。是異議人空言
    辯稱：伊所有之自小客車並未有經人駕駛於上揭時、地闖越
    紅燈等語，經核與事實不符，自難憑信。
四、綜上所述，異議人即受處分人乙○○所有之上開自用小客車
    ，於上述時、地，有經人駕駛於設有燈光號誌管制之交岔路
    口闖紅燈之違規事實既可認定，則原處分機關即交通部公路
    總局臺北區監理所據此並引用道路交通管理處罰條例第53條
    第1 項及第63條第1 項第3 款等規定，裁處異議人罰鍰新臺
    幣2,700 元，並記違規點數3 點，並無違誤，異議人之異議
    無理由，故應予以駁回。
五、據上論斷，應依道路交通案件處理辦法第19條，裁定如主文
    。
中    華    民    國    98    年    7     月    22    日
                       交通法庭   法  官  鄭燕璘
以上正本證明與原本無異。
如不服本裁定應於送達後5日內向本院提出抗告狀。
                                  書記官  陳筱惠
中    華    民    國    98    年    7     月    22    日


司法院資訊處製作；財團法人民間司法改革基金會備份。
